臺灣桃園地方法院刑事判決　　　　　　　　　　　　　九十年度易字第一六七號
　　公訴人　臺灣桃園地方法院檢察署檢察官
　　被　告　乙○原名徐鳳岐）.
右列被告因偽造文書案件，經檢察官提起公訴（九十年度偵字第七六一八號）及移送
併案審理（九十年度偵字第九九七五號），本院判決如左：
    主  文
乙○（即徐鳳岐）行使偽造私文書，足以生損害於公眾及他人，處有期徒刑肆月，如
易科罰金，以佰元折算壹日。扣案之偽造甲○○身分證、汽車駕駛執照各壹紙、偽
造之甲○○印章及交通部公路總局臺中區監理所臺中市監理站八十八年五月十七日汽
（機）車駕駛人審驗暨各項異動登記書上「甲○○」印文各壹枚，均沒收之。
    事  實
一、乙○（即徐鳳岐）於民國八十八年間因另案遭通緝，其為隱匿身分以躲避警方查
    緝，遂於八十八年五月間某日，與一不詳姓名年籍之成年男子基於偽造特種文書
    、私文書及使公務員登載不實之犯意聯絡，先由乙○在桃園縣桃園市○○路南華
    大飯店旁處，交付新台幣（下同）三萬元代價及其相片二張予該不詳姓名年籍之
    人，由該人先以偽造身分證紙張、油墨、印版、膠膜及貼上乙○相片之方式，偽
    造（公訴人誤載為「變造」）甲○○所有之國民身分證乙紙，及以乙○所提供之
    相片向交通部公路總局台中區監理所台中市監理站，以辦理遺失補照之方式，先
    在汽（機）車駕駛人審驗暨各項登記異動書上，偽填甲○○之姓名、駕駛執照號
    碼及偽造甲○○印文後，貼上乙○之相片，冒甲○○之名申請補發駕駛執照，使
    承辦公務員據以為不實之登載，繼而取得該站補發之甲○○汽車駕駛執照（上貼
    乙○之相片）後，由該不詳姓名年籍之人將前開甲○○之汽車駕駛執照及偽造身
    分證交予乙○持有，足以生損害於甲○○本人、戶政機關對身分管理之正確性及
    監理機關對車輛、駕駛人身分管理之正確性。嗣經警於九十年五月八日中午十二
    時三十分許，接獲檢舉前往桃園縣平鎮市○○路一一○號附近通訊行內盤查乙○
    ，乙○即基於行使偽造特種文書之犯意，而以前揭偽造身分證應訊，為警當場識
    破後逮捕，並扣得上開偽造之身分證乙紙，乙○復於本院審理中呈報前開汽車駕
    駛執照乙紙，自白其取得前開汽車駕駛執照之過程，而悉上情。
二、案經桃園縣警察局平鎮分局報請臺灣桃園地方法院檢察署檢察官偵查起訴暨移送
    併案審理。
    理  由
一、訊據被告乙○對於右揭時、地買受甲○○汽車駕駛執照及偽造身分證之犯罪事實
    固供承不諱，惟辯稱：其未曾使用過前開偽造身分證及汽車駕駛執照，其為警查
    獲當天亦未行使，係其主動向警方表明其係徐鳳岐，再交出前開偽造身分證給警
    方云云。經查：右揭犯罪事實，業據被害人甲○○於警詢及本院調查中，到庭指
    訴其身分證業於八十八年四月間某日在臺北市景美夜市內遭竊，但未曾遺失汽車
    駕駛執照，亦未於八十八年五月十七日至監理站辦理遺失補照異動登記乙節綦詳
    ，並經證人即查獲警員劉宏義於本院審理中到庭證稱：因接獲檢舉稱被告於通緝
    期間持有假身分證掩飾身分，故於九十年五月八日中午十二時三十分許，前往桃
    園縣平鎮市○○路一一０號附近通訊行內盤查被告，其抵達現場時，被告坐在店
    內銷售手機，其詢問被告外面的賓士車是何人的，被告說是他的，其要被告拿出
    證件，被告即拿出一張假的身分證，因而查獲被告等語足佐。而扣案身分證經本
    院函請桃園縣楊梅鎮戶政事務所及法務部調查局鑑定結果，認扣案身分證之相片
    、身分證紙張、油墨、印版（含公印文）、膠膜及鋼印均與樣本不符，應係偽造
    之身分證，此有桃園縣楊梅鎮戶政事務所九十一年三月二十八日桃楊鎮戶字第０
    九一０００一三四五號函及附件、法務部調查局九十一年五月十日調科貳字第０
    九一００二九一八三０號鑑定通知書附卷可稽。而扣案汽車駕駛執照則係由台中
    市監理站受理申請後依法補發之真正汽車駕駛執照乙節，亦有交通部公路總局新
    竹區監理所桃園監理站九十一年四月一日（九一）竹監桃字第一０三０二號函及
    所附八十八年五月十七日汽（機）車駕駛人審驗暨各項異動登記書附卷足佐。此
    外，復有前開貼有「乙○」相片之甲○○汽車駕駛執照及偽造身分證扣案可稽，
    足見被告自白部分核與事實相符。被告仍以前詞置辯，顯屬事後卸責之詞，委無
    足採。故本件事證明確，被告犯行已堪認定，應予依法論科。
二、按被告行為後，刑法第四十一條業已修正為犯最重本刑為五年以下有期徒刑以下
    之刑之罪，而受六月以下有期徒刑或拘役之宣告者，因身體、教育、職業或家庭
    之關係，執行顯有困難者，得易科罰金，並於九十年一月十日公布，於同年月十
    二日生效，是被告犯罪後法律已有變更，比較新舊法之結果，以新法有利於被告
    ，依刑法第二條第一項前段之規定，應適用最有利於被告之新法，即裁判時之刑
    法第四十一條處罰，合先敘明。
三、核被告所為，係犯刑法第二百十六條、第二百十條、第二百十二條之行使偽造私
    文書罪、行使偽造特種文書罪及第二百十四條之使公務員登載不實罪。被告與該
    不詳姓名年籍之成年男子間，就前開偽造特種文書、行使偽造私文書及使公務員
    登載不實之犯行，有犯意聯絡及行為分擔，為共同正犯。被告偽造「甲○○」身
    分證及汽（機）車駕駛人審驗暨各項異動登記書後復持以行使，偽造之低度行為
    為行使之高度行為所吸收，不另論罪。又該不詳姓名成年男子偽造「甲○○」印
    章、印文為偽造私文書之部分行為，亦不另論罪。再被告所犯行使偽造特種文書
    罪、行使偽造私文書罪及使公務員登載不實罪三罪間，有方法、結果之牽連關係
    ，應依刑法第五十五條牽連犯之規定，從一重之行使偽造私文書罪處斷。公訴人
    雖僅就被告涉犯刑法第二百十六條、第二百十二條之行使變造特種文書罪部分提
    起公訴，惟被告所涉刑法第二百十四條使公務員登載不實罪之犯行，核與前開論
    罪科刑部分，有牽連犯之裁判上一罪關係，為起訴效力所及，本院自應一併審究
    。另移送併案部分與起訴之犯罪事實同一，與前開論罪科刑為同一案件，本院自
    得予以審理，均併此敘明。爰審酌被告犯罪之目的、動機、手段、被告之智識程
    度、犯罪所造成之危害及犯罪後大致坦承之態度及現有正當職業等一切情狀，量
    處如主文所示之刑，並諭知易科罰金之折算標準，以示懲儆。
四、前開汽（機）車駕駛人審驗暨各項異動登記書上之偽造「甲○○」印文及偽造之
    甲○○印章各乙枚，雖非被告所偽造，且前開印章並未扣案，惟不問屬於被告與
    否，均應依刑法第二百十九條之規定沒收之。扣案之貼有被告相片之「甲○○」
    汽車駕駛執照乙紙，係被告所有而經犯罪所得之物，及扣案之貼有被告相片之偽
    造甲○○身分證乙紙，係被告所有並供犯罪所用之物，業據其供承在卷，應分別
    依刑法第三十八條第一項第三款、第二款之規定宣告沒收之。至扣案偽造身分證
    上偽造之鋼印一枚，為偽造之公印文，業與扣案身分證一併沒收而無從分離，爰
    無另依刑法第二百十九條規定諭知沒收之必要，附此敘明。
五、至公訴意旨另以被告於取得前開偽造身分證後，有基於行使之概括犯意，連續持
    扣案身分證對外應徵工作，致生損害於所應徵之商家，因認被告涉犯連續行使偽
    造特種文書罪嫌云云。公訴人就此部分，係以被告於偵查中之自白為主要論據。
    惟按犯罪事實，應依證據認定之，無證據不得推定其犯罪事實。又不能證明被告
    犯罪者，應諭知無罪之判決，刑事訴訟法第一百五十四條、第三百零一條第一項
    分別定有明文；而被告之自白，不得作為有罪判決之唯一證據，此亦為刑事訴訟
    法第一百五十六條第二項規定明確。訊據被告堅決否認涉有連續行使偽造特種文
    書之犯行，辯稱：其未曾行使過扣案身分證等語。經查：除被告於右揭時地為警
    查獲時以前揭偽造身分證應訊部分之犯行乙節，業經本院為前開涉有行使偽造特
    種文書罪之認定外，查無其他證據證明被告確有公訴人所指其他連續行使偽造特
    種文書之犯行，揆諸前揭條文意旨，被告就連續行使偽造特種文書部分之犯行，
    應屬不能證明，惟公訴意旨既認此部分與前揭論罪科刑之部分，有連續犯之裁判
    上一罪關係，爰不另為無罪之諭知。
據上論斷，應依刑事訴訟法第二百九十九條第一項前段，刑法第二條第一項前段、第
二百十六條、第二百十條、第二百十二條、第二百十四條、第二百十九條、第五十五
條，修正後刑法第四十一條第一項前段，刑法第三十八條第一項第三款，罰金罰鍰提
高標準條例第一條前段、第二條，判決如主文。
本案經檢察官郭靜文到庭執行職務。
中      華      民      國      九十一    年      十一    月      一    日
                                臺灣桃園地方法院刑事第一庭
                                審判長法  官  吳  爭  奇
                                      法  官  陳  永  來
                                      法  官  胡  芷  瑜
右正本證明與原本無異。
如不服本判決，應於送達後十日內，向本院提出上訴狀。
                                      書記官  劉  晨  輝
中      華      民      國      九十一    年      十一    月      六    日
附錄論罪科刑法條：
中華民國刑法第二百十條 (偽造變造私文書罪)
偽造、變造私文書，足以生損害於公眾或他人者，處五年以下有期徒刑。
中華民國刑法第二百十二條 (偽造變造特種文書罪)
偽造、變造護照、旅券、免許證、特許證及關於品行、能力服務或其他相類之證書、
介紹書，足以生損害於公眾或他人者，處一年以下有期徒刑、拘役或三百元以下罰金
。
中華民國刑法第二百十四條 (使公務員登載不實罪)
明知為不實之事項，而使公務員登載於職務上所掌之公文書，足以生損害於公眾或他
人者，處三年以下有期徒刑、拘役或五百元以下罰金。
中華民國刑法第二百十六條 (行使偽造變造或登載不實之文書罪)
行使第二百十條至第二百十五條之文書者，依偽造、變造文書或登載不實事項或使登
載不實事項之規定處斷。
